臺灣臺北地方法院刑事判決
109年度訴字第513號
公  訴  人  臺灣臺北地方檢察署檢察官
被      告  林宏韋



指定辯護人  本院公設辯護人曾德榮
上列被告因違反兒童及少年性剝削防制條例案件，經檢察官提起
公訴（109 年度偵字第8017號），本院判決如下：
    主  文
壹、主刑部分
乙○○犯以詐術使少年製造猥褻行為之電子訊號罪，處有期徒刑
柒年肆月；又犯個人資料保護法第四十一條之非公務機關未於蒐
集特定目的必要範圍內利用個人資料罪，處有期徒刑捌月。應執
行有期徒刑柒年陸月。
貳、沒收部分
扣案如附表二所示之物沒收。
    事  實
一、乙○○於民國106 年因從事COSPLAY 活動認識廖○○（暱稱
    「北○○」，89年11月生，真實姓名年籍資料均詳卷，下稱
    甲○ ），進而熟識、互相成為彼此之社群軟體FACEBOOK即臉
    書（下稱臉書）好友，而得利用臉書即時通訊軟體MESSENGE
    R （下稱MESSENGER ）互為聯繫，因而得知甲○ 斯時年齡、
    就讀學校與年級、伊個人住居所出沒範圍及打工場所等個人
    資料。其明知甲○ 乃16歲以上未滿18歲之少女，尚無完全成
    熟之性自主、自我判斷力與保護能力，亦知非公務機關對於
    利用甲○ 前開個人資料應於特定目的之必要範圍內始得為之
    ，竟分別為下列犯行：
　㈠其於107 年5 月中旬某日（起訴意旨誤載於107 年6 月間所
    為，由本院逕予更正），基於以詐術使少年製造猥褻電子訊
    號之犯意，利用為甲○ 找尋在網際網路上騷擾伊之不詳人士
    獲取信任，及搭載甲○ 至臺北市公館一帶之機會，向甲○ 佯
    稱：其係憑藉其大哥「文慎」（下稱「文慎」）之力尋得該
    人，雖其已支付費用，惟「文慎」脅迫需提供甲○ 裸照，否
    則其將遭受不利對待云云，且創設臉書帳號「文慎」，自行
    扮演「文慎」與甲○ 以MESSENGER 聊天，致甲○ 陷於錯誤，
    誤認確有乙○○所陳「文慎」之人存在，倘未提供伊裸照將
    令其受暴力對待之虞，因而在該日過後不久某日，在伊斯時
    位於臺北市大安區新生南路某餐廳即打工場所廁所內，自行
    以伊手機內安裝之「B612」應用程式APP （下稱「B612」AP
    P ），拍攝客觀上足以刺激、滿足性慾之裸露、撫摸胸部與
    生殖器官等猥褻電子訊號之電磁紀錄，即數位照片共4 張（
    即臺灣臺北地方檢察署《下稱臺北地檢》109 年度偵字第80
    17號卷，下稱偵卷，第33頁，下稱本案數位照片），完成後
    再以MESSENGER 夾帶檔案之方式，傳送予乙○○假扮之「文
    慎」帳號，乙○○取得後，旋將本案數位照片儲存在其使用
    之電腦（電腦檔案業經全數刪除，詳如後述）及複製至如附
    表二所示手機（下稱本案手機）內。
　㈡乙○○取得本案數位照片後，除供自身觀覽滿足其性慾併予
    蒐集外，因欲從以猥褻文字與他人間之對話中尋求快感，需
    創設一「人物帳號」融入該等情境、傳送猥褻照片予他人取
    得前開文字內容之整體目的，明知未獲甲○ 同意、授權使用
    本案數位照片或個人資料，竟另行起意，自107 年7 月起至
    109 年3 月初止之期間，基於以網際網路供人觀覽少年猥褻
    電子訊號及違反個人資料保護法利用個人資料之單一犯意，
    先於107 年7 月間某日藉由因與甲○ 相識、互加臉書好友所
    獲得之甲○ 個人年籍資訊、一般生活數位照之電磁紀錄，持
    本案手機透過其申設之Z00000000000000il .com電子信箱○
    ○○○○○○○○），在「Cheers」、「愛聊」等應用程式
    APP （下各稱「Cheers」、「愛聊」APP ，合稱本案APP ）
    中利用甲○ 姓名、年齡、職業等註冊甲○ 本名「廖○○」之
    帳號（下稱「廖○○」帳號），且在「Cheers」APP 上以「
    愛好：聊色/ 自介：希望能遇到會文愛的哥哥，妹子要聊什
    麼都可以！！！」等簡介邀約，藉此令瀏覽該等簡介之特定
    多數網友獲悉可與「廖○○」帳號以文字、數位照片或圖片
    進行性愛對話（即俗稱之「文愛」），而以甲○ 之姿與本案
    APP 之網友互加好友交談，除以本案APP 私訊功能即網際網
    路方式，將本案數位照片接連傳送予同樣使用該等APP 之網
    友，諸如帳號為「我很色」、「Ye Na 」、「柴」、「想被
    調教的母貓來找我」、「小色貓」、「找色女」、「高雄小
    城（色色」、「想看照片射精給你看」、「丹丹」、「新北
    色弟弟想找床伴」、「嘻嘻」、「壞水水」、「找個陪主人
    的小騷貓」、「Tim 」、「找一個色色的女友」、「只想做
    妳的太陽」、「找騷女我有大屌」、「換照嗎」、「緯w 」
    、「我只是老司機，尋找小慾女」、「小丑」、「找色女傳
    露照…」、「小色貓」、「Eric互換照片？」、「想要找一
    個色色的女孩」、「chrisz」、「ㄙㄇ」、「可遇不可求」
    、「高一色男（色女請進）」、「色色」、「小哥哥」、「
    聊色」、「ru」、「Sam Lin 」等數十人進行性愛對談，其
    間更告知甲○ 就讀學校、年齡、打工場所、臉書帳號名稱及
    傳送該等生活照；甚意圖散布於眾，承接前開以網際網路供
    人觀覽少年猥褻電子訊號、違反個人資料保護法利用個人資
    料犯意，並基於散布少年猥褻電子訊號、散布猥褻影像及誹
    謗之犯意，以其在「麗的娛樂網」（網址：https ://www .
    prettyvirgin .com ）所申設「kiva595 」帳號，假冒甲○ 
    發布如附表一所示言論及張貼本案數位照片1 張（下稱本案
    文章），而以此形諸文字及圖畫等方式，告以甲○ 姓名、學
    校、長相，且亟欲與他人性行為等內容，令具有「麗的娛樂
    網」帳號成員之特定多數人均得隨時瀏覽，均足以損害甲○ 
    之名譽、人格尊嚴與隱私權（起訴意旨祇載係自107 年8 月
    間起所為，由本院逕予更正）。
　㈢嗣因乙○○前開行為，至少7 名網友以MESSENGER 聯繫甲○ 
    欲互相認識甚而性愛邀約，並提供與乙○○以「廖○○」帳
    號間之對話紀錄擷圖，甲○ 方知此事而報警處理，復經員警
    查緝他人涉犯兒童及少年性剝削防制條例案件中採證扣案物
    ，發覺內有與乙○○所扮演「廖○○」帳號間之對話而報請
    臺北地檢檢察官指揮偵辦，再持本院核發之109 年度聲搜字
    第212 號搜索票，至乙○○位於基隆市仁愛區獅球路之居所
    執行搜索而扣得本案手機，因而循線查悉上情。
二、案經甲○ 訴由臺北市政府警察局婦幼警察隊（下稱北市婦幼
    隊）報告臺北地檢檢察官偵查起訴。
    理  由
甲、有罪部分
壹、程序方面
一、按被告以外之人於審判外之陳述，雖不符合刑事訴訟法第15
    9 條之1 至第159 條之4 之規定，但經當事人於審判程序同
    意作為證據，法院審酌該言詞陳述或書面陳述作成時之情況
    ，認為適當者，亦得為證據。當事人、代理人或辯護人於法
    院調查證據時，知有第159 條第1 項不得為證據之情形，而
    未於言詞辯論終結前聲明異議者，視為有前項之同意，此觀
    刑事訴訟法第159 條第1 項、第159 條之5 自明。查本判決
    所引用被告以外之人於審判外之言詞或書面陳述，雖屬傳聞
    證據，惟被告乙○○及其辯護人於本院準備程序中並未爭執
    證據能力且同意作為證據使用（見本院109 年度訴字第513
    號卷，下稱本院卷，第63頁），且至言詞辯論終結前亦未聲
    明異議，本院審酌此等證據資料作成時之情況，尚無何違法
    取證或其他瑕疵，亦認為以之作為證據應屬適當，揆諸首開
    規定，認前揭證據資料均有證據能力。
二、本判決所引用其他資以認定事實所憑之非供述證據部分，並
    無證據足認係公務員違背法定程序所取得，是依刑事訴訟法
    第158 條之4 反面解釋，即有證據能力。
貳、實體方面
一、訊據被告固坦承與告訴人甲○ （下逕稱甲○ ）認識，曾向A
    女偽稱其憑靠「文慎」力量幫助甲○ ，然倘甲○ 不提供裸照
    予「文慎」，其將遭受不利對待云云，再申設「文慎」帳號
    ，扮演「文慎」與甲○ 以MESSENGER 聊天，致甲○ 陷於錯誤
    ，使其得儲存甲○ 傳送予「文慎」帳號之本案數位照片至電
    腦及本案手機內，又利用本案手機透過本案電子信箱在「愛
    聊」APP 申設「廖○○」帳號，假冒甲○ 與本案APP 之網友
    互加好友，接續傳送本案數位照片予前列共數十名網友進行
    性愛對談、告以甲○ 姓名與打工場所等事實，以及違反個人
    資料保護法利用個人資料之犯行，惟矢口否認行為之際明知
    甲○ 未滿18歲、本案數位照片之真正性、在「麗的娛樂網」
    上發布本案文章，及有何以詐術使少年製造猥褻行為電子訊
    號、散布或以網際網路方式供人觀覽少年猥褻電子訊號、散
    布猥褻物品等犯行，辯稱：其向甲○ 告知「文慎」欲要求本
    案數位照片之當下，並不知甲○ 住處、年齡及職業，甲○ 臉
    書首頁照片無從判斷為未滿18歲之人，甲○ 於本院中方改稱
    曾向被告提及伊年齡、因對友人很好故願為拍攝裸照犧牲之
    證述並不足採，且甲○ 曾向其表示本案數位照片除臉部外全
    係合成，故其主觀上認非甲○ 隱私照，難謂該當兒童及少年
    性剝削防制條例第36條第3 項之構成要件，縱認其仍成立該
    罪，其無不良前科、經濟狀況不佳，情狀尚可憫恕，請依刑
    法第59條酌減其刑並予附條件緩刑之宣告云云（至其雖就傳
    送本案數位照片予本案APP 網友之行為承認誹謗罪嫌，然因
    與該構成要件尚不相符，故不另為無罪之諭知，詳如乙、部
    分所載；見本院卷第55頁至第65頁、第271 頁至第274 頁、
    第292 頁至第299 頁）。
二、首查：
　㈠被告於106 年間因從事COSPALY 活動與甲○ 認識，互加臉書
    好友，竟於107 年5 月中旬某日向甲○ 佯稱倘未提供裸照予
    其大哥，其將遭不利云云，並創設「文慎」帳號與甲○ 利用
    MESSENGER 交談，致甲○ 陷於錯誤而傳送本案數位照片予「
    文慎」，被告進而儲存至其電腦及複製至本案手機，再自10
    7 年8 月起至109 年3 月初止之期間，使用本案手機透過本
    案電子信箱在本案APP 與上列網友私訊對話，另接連傳送本
    案數位照片及告知甲○ 打工場所予數十名網友等事實，為被
    告所不爭，核與證人甲○ 於警詢、偵訊及本院中之證述內容
    相當（見偵卷第171 頁至第173 頁；臺北地檢109 年度聲拘
    字第106 號卷，下稱聲拘卷，第17頁至第19頁、第23頁至第
    25頁；臺北地檢108 年度他字第11838 號卷，下稱他卷，第
    125 頁至第126 頁背面；本院卷第119 頁至第138 頁），並
    有新北市政府警察局中和分局（下稱中和分局）109 年5 月
    21日新北警中刑字第1094685662號函暨檢附資料、被告於「
    愛聊」APP 上散布本案照片之對話紀錄擷圖、北市婦幼隊搜
    索扣押筆錄暨扣押物品目錄表、扣押物品收據、被告使用「
    文慎」帳號與甲○ 間對話紀錄擷圖、甲○ 臉書頁面、MESSEN
    GER 對話紀錄擷圖、MixerBox公司109 年1 月24日回函、Gm
    ail 帳號「Z0000000000 」使用者資料及IP位置紀錄、本院
    109 年度聲搜字第212 號搜索票、被告臉書帳號及手機號碼
    資料查詢、車牌號碼000-0000、MHN-1918號重型機車車輛詳
    細資料報表、109 年3 月11日扣押電磁紀錄資料路徑、本案
    數位照片、兒少性剝削事件報告單、甲○ 107 年8 月6 日ME
    SSENGE R對話紀錄擷圖、「愛聊」APP 之GOOGLE PLAY 應用
    程式查詢、臺北市大安區異國料理之GOOGLE查詢結果、被告
    陳報之對話紀錄、本院勘驗筆錄及被告臉書帳號以MESSENGE
    R 與甲○ 對話擷圖，及扣押物品清單等附卷可稽（見偵8017
    卷第169 頁至第194 頁、第35頁至第69頁、第73頁至第77頁
    、第19頁至第27頁、第151 頁至第159 頁、第71頁、第29頁
    至第30頁、第33頁、第112-1 頁至第112-3 頁、第179 頁至
    第194 頁、第203 頁至第207 頁；聲拘卷第11頁至第14頁、
    第21頁至第22頁背面、第26頁至第28頁、第32頁至第34頁、
    第31頁至同頁背面、第37頁至同頁背面；他卷第128 頁至第
    131 頁；臺北地檢109 年度警聲調字第22號卷，下稱警聲調
    卷，第6 頁至第27頁；本院卷第69頁至第70頁、第81頁至第
    85頁、第125 頁、第141 頁至第261 頁、第263 頁、第21頁
    至第23頁、第25頁）。
　㈡次觀臉書首頁登入頁面擷圖（見偵卷第19頁），已明載被告
    最近曾以「林鴻韋」及「文慎」登入臉書之紀錄無訛。輔以
    被告於警詢、偵訊及本院中均坦言：其當時幫甲○ 找網際網
    路上騷擾甲○ 之猥褻男（但實未尋獲），因欲騙取甲○ 裸照
    ，遂向甲○ 告知係藉由其老大「文慎」幫忙，然其先行給付
    費用不符行規，尚應拍攝裸照傳送予「文慎」，否則「文慎
    」會對其不利等裝可憐之方式，甲○ 遂而同意，其再創設「
    文慎」帳號之假身分，與甲○ 對話騙取4 張裸照使用，至「
    林鴻韋」亦係其申請及使用等語（見偵卷第9 頁至第15頁、
    第115 頁至第119 頁；本院卷第55頁至第65頁）；復自被告
    以「文慎」帳號與甲○ 間之對話紀錄以觀（見偵卷第19頁至
    第27頁），「文慎」帳號之MESSENGER 聊天室僅留有曾與「
    林鴻韋」、甲○ 與甲○ 創設粉絲專頁之對話紀錄，且「文慎
    」與甲○ 對話內容中並有：「喔～～～小姐之前雇用我們公
    司，很感謝您」、「再加上小姐您的體態讓我覺得十分美麗
    」、「小煞煞（按：即被告暱稱）是我蠻出色的部下，沒想
    到你們是朋友」、「我想之前那些無禮的要求應該嚇到了吧
    」、「年輕旺盛到處拈花惹草，所以要求真愛是不可能的，
    女人曾被我視為玩物，老了後才領悟另一半的重要，雖然有
    了今天的位置但還是很空虛，我捨棄了愛我的女人，選擇地
    位」、「話說我也要感謝小姐您，您的裸照讓老夫我重回了
    年輕時的心跳」、「如果有空的話能否再拍給我看呢，當然
    為表示謝意，我可以將下次的雇用金視為免費，您的比較特
    別，希望妳能達成我的願望，拜託了～希望妳能達成老夫的
    遺願」、「像我這樣第一次見面的老人就上來要裸照也很怪
    」、「對了接下來如果方便的話，請幫我傳話給小煞煞，請
    在我死很（按：應係「後」之誤繕）幫我跟他說之後組織就
    拜託妳了，我想小煞煞會跟您說我去世的事」、「因為他一
    直在幫你說話，他還敢當著我的面幫你付錢，所以我相信你
    一定很被他信任吧」、「小姐晚上好，想問您近來可好，應
    該沒繼續被騷擾了吧……應該沒被猥褻吧」、「我猜小煞煞
    一直在幫我求小姐的裸照吧，我這個老人好像拖累到他了，
    竟然讓繼承人這麼為難」、「那等哪天有緣吧，希望能在有
    生之年再看到」等呈現出「文慎」確有其人、被告受僱且言
    計聽從於「文慎」協助甲○ 處理在網際網路上遭他人騷擾之
    困擾，及「文慎」確命令取得甲○ 裸照，觀覽本案數位照片
    後仍持續索求之情境，足認被告毫無參與任何犯罪組織，卻
    虛擬出「文慎」，假藉其隸屬「文慎」之組織代甲○ 處理困
    擾之事，再稱如未能提供甲○ 裸照將遭「文慎」對其不利為
    由，使甲○ 信以為真，而對基礎事實之認知產生錯誤評估，
    影響伊意思表示正確決定，遂傳送本案數位照片予「文慎」
    乙情，當符合「詐術」之定義，至臻甚明。
　㈢另瀏覽被告與甲○ 間討論製作本案數位照片之MESSNEGER 對
    話紀錄擷圖（見本院卷第81頁至第85頁、第125 頁、第141
    頁至第261 頁、第263 頁），可知其等早於107 年5 月16日
    即商討甲○ 電磁紀錄中應擺放之姿態，甲○ 於同年月17日尚
    表示對「文慎」之回應感到安心，再依證人即甲○ 於警詢及
    本院中所證：伊於107 年7 月30日收到如「魏小星」、「劉
    志賢」、「王健誠」、「Lin Sam 」等陌生男子以MESSENGE
    R 傳送訊息，稱有一在「愛聊」、「Cheers」APP 即交友軟
    體上冒用伊姓名及照片之人請渠加伊臉書，伊因不知該人身
    分及意圖，遂請友人幫忙至本案APP 擷取與該不明人士對話
    ，該人用字遣詞相當情色不雅並散布伊拍攝之裸照等語（見
    偵卷第171 頁至第172 頁；本院卷第136 頁），顯見被告應
    早於107 年5 月中旬即向甲○ 施以前揭詐術，且於同年7 月
    即開始利用「廖○○」帳號在本案APP 上與網友進行性愛對
    話、提供甲○ 個人資料如臉書名稱帳號，令網友與甲○ 聯繫
    ，是起訴意旨認被告對甲○ 施以上列詐術之時間乃107 年6
    月，及被告開始散布之時間為107 年8 月等情，應係純以被
    告於警詢及偵訊中供詞、以「文慎」帳號與甲○ 對談之首日
    ，與誤認成甲○ 最初於中和分局之107 年8 月報案所致，爰
    由本院逕予更正如上。
　㈣據此，此部分事實既有上開證據資料足資佐證，首予認定。
三、從而，本件應審酌者厥為：被告主觀上是否知悉甲○ 乃未滿
    18歲之少女，猶仍為事實欄㈠所示行為，而成立兒童及少
    年性剝削防制條例第36條第3 項以詐術使少年被製造猥褻電
    子訊號之犯行，且本案數位照片之真實與否對成立該罪有無
    關聯？又如附表一所示本案文章是否同為被告所為，被告如
    事實欄㈡所示行為是否成立兒童及少年性剝削防制條例第
    38條第1 項散布、以網際網路供人觀覽少年猥褻電子訊號、
    個人資料保護法第41條第1 項之非公務機關未於蒐集特定目
    的必要範圍內利用個人資料、刑法第235 條之散布猥褻物品
    ，及刑法第310 條第2 項之誹謗等犯行？茲論述如下：
　㈠按兒童及少年性剝削防制條例第36條使未滿18歲之人被拍攝
    、製造性交或猥褻行為之圖畫、照片、影片、影帶、光碟、
    電子訊號或其他物品者，其中與「被拍攝」並列之「製造」
    ，並未限定其方式，自不以他製為必要，更與是否大量製造
    無關，此從本條例旨在保障兒童及少年免於遭受任何形式之
    性剝削及保護其身心健全發展之角度觀之，立法者主要保護
    之法益，在使兒童及少年免於成為性剝削客體，防制其成為
    色情影像之被拍攝對象，並不因拍攝或製造者為何人，而有
    差別所由至。是以，祇須所製之圖畫等物品，係顯示該未滿
    18歲之被害人本人為性交或猥褻行為之圖、像等內容者，即
    足當之。而自行拍攝照片或影片，係屬創造照片或影片之行
    為，應在該條項所稱「製造」之範疇內（最高法院108 年度
    台上字第1324號、108 年度台上字第3438號、93年度台上字
    第9 號判決意旨參照）。又刑事法上所謂之猥褻，係指客觀
    上足以刺激或滿足性慾，其內容可與性器官、性行為及性文
    化之顯現聯結，且須以引起普通一般人羞恥或厭惡感而侵害
    性之道德感情，有礙於社會風化者為限（司法院釋字第617
    號解釋意旨參照）；且有關風化之觀念，常隨社會發展、風
    俗變異而有所不同（司法院釋字第407 號解釋意旨參照）。
    法院就猥褻行為之電子訊號圖片為審查時，自應就具體個案
    中之電子訊號圖片內容與藝術性、醫學性、教育性圖片等物
    之區別，依該電子訊號圖片整體之特性及其目的而為觀察，
    並按當時之社會一般觀念定之（最高法院109 年度台上字第
    549 號判決意旨參照）。
　㈡再個人資料保護法於104 年12月30日修正公布，並自105 年
    3 月15日施行，新法第41條雖刪除舊法第41條第1 項關於違
    反同法第6 條第1 項、第15條、第16條、第19條、第20條第
    1 項規定，或中央目的事業主管機關依第21條限制國際傳輸
    之命令或處分足生損害於他人之刑事罰，然將舊法第41條第
    2 項「意圖營利」修正為「意圖為自己或第三人不法之利益
    」，並增列「意圖損害他人之利益」文字亦構成犯罪，參酌
    修法過程，可知新法第41條未採納行政院將舊法第41條第1
    項處罰規定予以除罪化之提案，而係採用立法委員李貴敏等
    28人提案，以「意圖為自己或第三人不法之利益或損害他人
    之利益」為構成要件。於此立法模式中，存在兩種意圖型態
    ，一為「意圖為自己或第三人不法之利益」，一為「意圖損
    害他人之利益」。其中「意圖損害他人之利益」，行為人之
    目的既在於造成他人之損害，即與「意圖營利」之意義截然
    不同，顯示出立法者並未完全排除「非意圖營利」而侵害個
    資行為之可罰性。何況，個人資料保護法之立法目的，原係
    「為規範個人資料之蒐集、處理及利用，以避免人格權受侵
    害，並促進個人資料之合理利用，特制定本法」，此觀同法
    第1 條自明。基此，新法第41條所稱「意圖損害他人之利益
    」，應不限於財產上之利益；另所稱「意圖為自己或第三人
    不法之利益」之「利益」究何所指？固無從由立法歷程中明
    確得知，然新法第41條既係修正舊法第41第2 項文字而來，
    且維持該項之法定刑度，參諸舊法第41條第2 項規定係以「
    意圖營利」為要件之旨，新法第41條所定「意圖為自己或第
    三人不法之利益」中所稱「利益」，自應循原旨限縮解釋為
    財產上之利益。再就我國法制而言，以「意圖為自己或第三
    人不法之利益」為犯罪構成要件者，普遍見於財產或經濟犯
    罪，顯然此之「利益」係限於財產上之利益。新法第41條既
    以「意圖為自己或第三人不法之利益」為犯罪構成要件，就
    文義解釋而言，自應為相同之解釋。綜上，新法第41條所稱
    「意圖為自己或第三人不法之利益」，其「利益」應限於財
    產上之利益；至同條所稱「損害他人之利益」中之「利益」
    ，則不限於財產上之利益（最高法院109 年度台上大字第18
    69號裁定意旨參照）。
　㈢依證人甲○ 下列證述，被告、甲○ 各與網友間之對話紀錄等
    相關證據資料，以及被告於警詢、偵訊中之供述，堪認被告
    與甲○ 當時感情頗佳，確知索討本案數位照片之際，甲○ 僅
    係未滿18歲之少女，因而成立兒童及少年性剝削防制條例第
    36條第3 項之以詐術使少年製造猥褻電子訊號罪：
　⒈證人甲○ 於警詢、偵訊及本院中證之：伊與被告係於某COSP
    LAY 活動上由友人介紹認識，乃臉書好友，也會碰面，臉書
    好友均可見伊臉書首頁所示含出生年月日、斯時就讀學校等
    未設定任何封鎖限制之個人資料及照片，另印象中曾在案發
    前向被告表示伊乃高中生，然在MESSENGER 上並未提過；某
    日伊與被告一同前往某處，待被告將伊送抵公館，即稱若不
    幫其傳送「裸照」予老大（按：即「文慎」帳號，下逕以「
    文慎」代之），其就會被「文慎」毆打，之後提供「文慎」
    臉書帳號予伊，要伊直接拍攝、傳送裸照而非合成照予「文
    慎」帳號，伊固與「文慎」未曾謀面，無任何「文慎」之年
    籍資料或聯繫方式，然伊並未懷疑，且自己通常對朋友都很
    好，便在斯時打工場所即臺北市大安區新生南路上某異國料
    理店廁所內（按：具體店名、地址詳卷）持用手機，以安裝
    之「B612」APP 拍攝本案數位照片（故本案數位照片右下角
    均有「B612」字樣）後儲存在伊手機內，再以MESSENGER 傳
    送予「文慎」，除此以外別無傳送予他人，亦未放置在網際
    網路上供人下載，手機同無遺失之情，更未同意或授權任何
    人（含被告）使用本案數位照片，雖曾與被告對話中提及把
    人裁下來拍廁所照片放上去之方式處理，實係因不想令被告
    得知乃真實之照片；詎自107 年7 月30日起屢獲陌生男子以
    MESSENGER 傳送之訊息，表示在本案APP 上有名冒用伊姓名
    、照片之「廖○○」帳號，請渠加伊臉書好友，欲確認伊是
    否即為「廖○○」，惟伊從未使用「愛聊」、「Cheers」AP
    P ，均予否認，更不願承認本案數位照片確係伊裸照，而對
    外表示「全屬PS」、「合成照片」，除網友會傳送對話紀錄
    擷圖供伊備案外，伊因不知使用「廖○○」帳號者之真實身
    分及意圖，請友人協助與該名人士對談並擷圖，該人用字遣
    詞相當情色不雅，還於對話中傳送本案數位照片，伊遂得知
    裸照遭傳送，便於107 年8 月間在「愛聊」APP 之GOOGLE商
    店網頁上留言表示看到亂盜圖在該交友軟體上亂來等內容；
    伊先前固至中和分局等警察局報警2 次，惟無下落，雖首於
    107 年8 月6 日警詢時稱本案數位照片乃「合成裸照」，實
    係因伊母當時陪同，伊怕被責罵而不敢說出實情，嗣與母親
    聊過遂而講出實情等語（見偵卷第171 頁至第173 頁；聲拘
    卷第17頁至第19頁、第23頁至第25頁；他卷第125 頁至第12
    6 頁背面；本院卷第126 頁至第137 頁）。
　⒉觀之甲○ 臉書個人首頁（見他卷第128 頁至第131 頁），不
    僅以伊本名「廖○○」為帳號名稱，尚載現居地及家鄉、性
    別、出生年月日、戀愛傾向、個人部落格網址、別名、感情
    狀況、打工店家及就讀國中小等資訊，復上傳多張個人生活
    照等電磁紀錄，且除工作經歷與學歷僅限制予「你的朋友」
    即臉書好友閱覽外，含「出生年月日」在內項目全屬「公開
    」，任一瀏覽伊臉書首頁網友均得觀覽，毫無任何封鎖或限
    制乙節，比對MESSENGER 帳號「謝任凡」傳送與「廖○○」
    帳號在「Cheers」APP 上之對話擷圖（見偵卷第151 頁至第
    157 頁），「廖○○」帳號傳送之甲○ 臉書帳號擷圖具現居
    地、家鄉及個人部落格網址之記載，內容完全相合，堪信證
    人甲○ 上揭關於伊臉書個人首頁設定一節為真。易言之，倘
    知甲○ 臉書帳號，定得輕易取得甲○ 年籍資料、日常生活照
    電磁紀錄等個人資訊，進而知悉甲○ 年齡乙節，自不待言。
　⒊被告與甲○ 於106 年間即因COSPLAY 活動相識，彼此乃臉書
    好友，常因COSPLAY 相類活動相聚、見面一節，業經本院認
    定如上，並有被告所用「林鴻韋（暱稱『小煞』）」臉書帳
    號及手機門號資料查詢結果中（見聲拘卷第26頁至第28頁、
    第32頁至第34頁），揭露彼等乃臉書好友、甲○ 亦會在被告
    傳送彼等、其他友人出席活動照片（且彼等外貌十分稚嫩）
    按讚等事項，彰彰甚明。輔以被告與甲○ 間於案發前後MESS
    ENGER 對話紀錄擷圖（見本院卷第141 頁至第261 頁），除
    關於甲○ 裸照事宜進行商討、吐槽「文慎」要求過於不可思
    議，抑或甲○ 在製作本案數位照片感到不耐而逕予表達「第
    一我不是AV女優，第二我有男友，第三我不是演員，第四越
    來越不符合人體工學是？」、「說真的有點想放棄你了呢～
    」等語外，尚且抒發諸如感情、人生之情緒及疑惑、對他人
    之評論，抑或邀約與友人一同見面，字裡行間流露相當信賴
    ，足謂彼等關係甚屬熟稔無訛。
　⒋承上，甲○ 臉書個人首頁上將出生年月日設定成任何網友均
    得獲知之「公開」狀態，被告既曾以「廖○○」帳號擷取A
    女臉書個人首頁傳送予「Cheers」APP 之網友告以甲○ 臉書
    帳號，定得輕易瀏覽甲○ 年齡，且與甲○ 具相當熟識程度，
    乃臉書好友且經常見面，甚或被告搭載甲○ 返抵臺北市公館
    一帶，堪認證人甲○ 上揭曾向被告提及年齡之證詞可資憑信
    ，被告應知索討裸照之際，甲○ 乃未滿18歲之少女，要無疑
    問。此同藉由案件偵查承辦過程中員警查詢「Cheers」APP
    之「廖○○」帳號簡介列以：「廖○○『18』女生新北市」
    、「職業：學生」、「自介：希望能遇到會文愛的哥哥，妹
    子要聊什麼都可以！！！」等文字，與MixerBox公司於109
    年1 月24日函文暨所附簡介擷圖詎轉為「廖○○『19』女生
    新北市」等文字，詳載甲○ 姓名、隨時間經過變化之年齡內
    容（見聲拘卷第11頁），及被告以「廖○○」帳號在本案AP
    P 上與網友交談時，曾傳送以：「（網友「小色貓」：射完
    的學弟躲到了置物櫃，偷偷觀看著學姐）我的衣服呢（全裸
    找衣服）」、「（網友「可遇不可求」：老師現在要解開○
    ○同學內衣，看看有什麼不一樣。解）（傳送擷取本案數位
    照片其一）」、「（網友「小哥哥」傳送自拍照）（傳送本
    案數位照片其一）抱歉喔，你學姐比較壞」等文字（見偵卷
    第43頁、第65頁、第69頁），核與被告於警詢、偵訊中供稱
    ：其於騙取甲○ 之本案數位照片時，知甲○ 為未滿18歲之人
    ，因甲○ 曾說就讀高三，承認確有騙取及傳送時為少女之A
    女裸照等語相當（見偵卷第9 頁至第15頁、第117 頁至第
    119 頁），益徵被告對甲○ 施以前列詐術騙取甲○ 製作及拍
    攝本案數位照片予其使用之「文慎」帳號之際，以及在本案
    APP 上一對一傳送本案數位照片予網友時，均悉甲○ 乃未滿
    18歲之少女，至為明灼。
　⒌其次，本案數位照片共4 張，甲○ 均呈現全身裸露之狀態，
    並有各種不同姿態，第一張為從臉部、胸部直至露出陰毛之
    下體部位自拍照，第二、三張則拍攝甲○ 臉部、胸部與下體
    之特寫，其一甚係甲○ 自摸伊右側乳房，第四張更屬甲○ 以
    手指撐開伊下體私處生殖器官之特寫，單就本案數位照片進
    行整體特性觀察，顯刻意呈現、擺弄甲○ 之女性性徵無訛。
    衡之被告與甲○ 之MESSENGER 對話紀錄擷圖（見本院卷第14
    9 頁至第165 頁），被告更以「文慎」之要求為名，對甲○ 
    表示：「可以的話再開點」、「他把細節給我了，1.有一張
    要撐開2.要騷一點3.要一種很想要的動作4.正常裸」、「據
    我瞭解，騷一點是撫摸自己的身體」、「他說撐開，臉要壞
    掉的樣子」、「你第一章（按：是「張」之誤繕）不是沒臉
    ？我就說很難拍啊」等語，衡酌被告於警詢、偵訊中所供：
    其欲取得猥褻文字，以滿足自身性慾及快感等語（見偵卷第
    13頁至第14頁、第117 頁），以及被告以「廖○○」帳號在
    本案APP 上傳送本案數位照片後眾網友之反應，衡之現時社
    會通常觀念，本案數位照片當屬客觀上足以刺激、滿足性慾
    ，並足以引起普通一般人羞恥或厭惡感，侵害性之道德感情
    而有礙社會風化，供刺激或滿足被告一己之色慾，而屬猥褻
    行為之電子訊號即電磁紀錄，要無疑義。
　⒍再者，本案數位照片實乃甲○ 自行拍攝一節，業由證人甲○ 
    於前揭警詢、偵訊及本院中證述內容綦詳（見聲拘卷第17頁
    至第19頁、第23頁至第25頁；他卷第125 頁至第126 頁背面
    ；本院卷第125 頁至第137 頁），且觀本案數位照片中之A
    女人體與背景照，別無任何不自然或違和之感，核與被告電
    腦存放甲○ （以甲○ 暱稱「北○○」為名）資料夾內遭其合
    成所謂「北○○婚禮」相關照片迥異（見偵卷第29頁至第31
    頁）。再以，臉書帳號「spitfirw」曾向甲○ 表示：「因為
    有兩張怎麼看都不太像合成的，我不是專業的，所以也看不
    太出來」等語，另於被告與甲○ 間MESSENGER 對話紀錄擷圖
    中，被告在甲○ 提供本案數位照片其中1 、2 張作為洽詢「
    文慎」要求之拍照姿勢，或詢問他名網友傳送本案數位照片
    之聯繫時，甚表示：「還有我知道那張是你ㄟ，因為手機殼
    」、「可是這感覺就是你自拍ㄟwww 」等情，各有甲○ 與網
    友、被告間MESSENGER 對話紀錄擷圖等存卷足考（見警聲搜
    卷第14頁；本院卷第159 頁至第161 頁、第259 頁），職是
    ，具有一定社會智識之人，均得輕易察覺本案數位照片與「
    合成」之行為無涉，定係甲○ 本人裸照，尚不待言。
　⒎衡諸常情，一般人對於自己身體隱私、性徵部位實屬保護，
    若非自身或亟為親密之人，要無可能予他人觀覽，甚至持有
    而遭作他途之理，此定為被告主觀上所明知，同有被告於警
    詢、偵訊及本院中所供：其先前未曾以自身名義對甲○ 表示
    欲觀覽伊裸照，當時向甲○ 稱此次幫忙毋須支付費用，但需
    傳送伊裸照至「文慎」帳號，再謊稱其已支付費用予「文慎
    」，仍不符行規，若不傳送裸照予「文慎」，其將受不利，
    甲○ 因而同意，其等僅係好友，並未交往等語在案（見偵卷
    第9 頁至第15頁、第115 頁至第119 頁），卻於主觀上明知
    甲○ 未滿18歲，猶仍對伊施以需傳送裸照予「文慎」，否則
    其將受不利之詐術，更於與甲○ 間MESSENGER 對話紀錄擷圖
    中不斷否認乃自身要求，甚要求甲○ 保密此事、不得曝光其
    所屬組織等行為（見本院卷第149 頁至第151 頁、第171 頁
    至第173 頁），益見其主觀上知悉要求甲○ 拍攝裸露胸部、
    生殖器官等數位照片電子訊號，客觀上已達足以刺激、滿足
    性慾，並令一般人感覺不堪或不能忍受而侵害性之道德感情
    ，乃猥褻行為之數位照片等電子訊號，竟施以前揭詐術，使
    甲○ 陷於錯誤而以自行拍攝之方式製造本案數位照片後傳送
    予其使用之「文慎」帳號，是其主觀上顯具有詐欺使少年被
    製造猥褻行為之數位照片等電子訊號之犯意，洵堪認定。
　⒏被告雖否認其曾於警詢及偵訊中供承當下知悉甲○ 未滿18歲
    之供述、甲○ 於本院中所為曾告知其年齡及願意拍攝裸照之
    證述不足採信，及誤認甲○ 提供之本案數位照片乃合成照云
    云，但查：
　①被告於本院中從未爭執於其供述之任意性，僅否認曾於警詢
    及偵訊中供稱甲○ 曾向其告知高三、取得照片時知道高三等
    內容云云（見本院卷第63頁、第99頁）。再以：
　⑴被告於警詢中先供：其向甲○ 騙取本案數位照片時知悉甲○ 
    未滿18歲，因伊曾向其表示乃高中三年級，嗣也向其提及本
    案數位照片遭放在網際網路上至警察局報案等語（見偵卷第
    14頁），卻於偵訊中改供：其直至取得本案數位照片時始知
    甲○ 乃高中三年級，對甲○ 施以詐術時並不清楚、不知甲○ 
    是否為學生、高中或大學云云，最末方坦承犯罪（見偵卷第
    115 頁至第119 頁），旋於本院準備程序中供以：其不知A
    女住居址，僅知甲○ 在上班但不清楚為正職、打工及上班地
    點，也不清楚竟未滿18歲，會在「Cheers」APP 上提及人在
    新店、可至餐廳拜訪甲○ ，是因記得大致位置，然不清楚住
    在何處云云（見本院卷第55頁至第65頁），又於本院審理中
    更稱：其最近方知甲○ 就讀學校名稱，在警詢及偵訊中係因
    無人陪同製作筆錄而回答近期所知事項云云（見本院卷第29
    2 頁至第294 頁），是其歷次供述就最初行為時是否知悉A
    女乃未滿18歲之少女一節，所言前後矛盾不一，更與甲○ 現
    早非高中生乙情不合（見兒少性剝削事件報告單之記載，偵
    卷第112-1 頁至第112-2 頁），已難盡信。
　⑵且經本院勘驗其警詢中此部分錄音光碟，結果更以：被告首
    於員警詢問時否認知悉「詳細」年齡，直到員警表示曾從被
    告臉書內容中閱覽到彼等拍攝高中照片，再度確認是否知悉
    甲○ 未滿18歲後，被告始從默不作聲，改以表示：「嗯，好
    」、「知道」，並對員警詢問如何得知甲○ 年齡時詳細說明
    ：「喔，她有跟我講說她上高，她有說，她說，她有說她讀
    哪間學校，她是跟我說她高幾而已」；另於偵訊中則首先供
    稱：其於要求甲○ 傳送裸照時不知甲○ 就讀年級，取得裸照
    後才知此事，直至檢察官詢問何以不會知悉、猜測甲○ 年齡
    ，被告方稱：「是因為之後她高三，拿照片的時候」、「（
    因為拿照片的時候她高三，是嗎？）對，知道她高三，但實
    際年齡……」，又其為上揭回覆時，言語及面容別無任何驚
    懼之感等節，有本院勘驗筆錄及勘驗擷圖等附卷足憑（見本
    院卷第121 頁至第125 頁、第104 頁至第115 頁），是其於
    警詢、偵訊中之供述確曾提及上開言論無疑。縱被告於勘驗
    後表示當時因無人陪同而緊張、腦袋不甚清楚，於偵訊中係
    回想警詢中所供內容云云（見本院卷第123 頁至第125 頁）
    ，惟其於警詢、偵訊中均表示無須選任辯護人（見偵卷第9
    頁、第115 頁），況倘其所言為真，在警詢及偵訊中間隔不
    若3 小時之情況下，卻對主觀上得知甲○ 年齡之時間點（係
    行為前、取得當下，抑或行為後）截然不符，更與前列證據
    勾稽所得事實全然相違，是其所辯，尚屬無稽。
　②證人甲○ 關於有無向被告告知足以推測伊己身年齡細項一節
    ，應以本院中之證述較可採信，且亦不影響被告可自甲○ 臉
    書個人首頁中獲知該情之可能：
　⑴按供述證據前後，雖稍有參差或互相矛盾，事實審法院非不
    可本於經驗法則斟酌其他證據作合理之比較定其取捨，如證
    人之陳述前後不符，有時難免有故意誇大渲染或刻意低調淡
    化，或因表達能力欠佳或日久記憶模糊而略有失真之情形、
    或事後迴護被告、或因其他事由所致，究竟何者可以採信，
    法院應本其自由心證斟酌何者與事實相符，以為取捨，非謂
    一有不符或矛盾，即應認其全部證言均為不可採信，從而供
    述證據之一部認為真實者予以採取，亦非證據法則所不許，
    且採信其部分證言時，當然排除其他部分之證言，此為法院
    取捨證據法理上之當然結果，縱僅說明採用某部分證言之理
    由而未於理由內說明捨棄他部分證言，亦於判決本旨無何影
    響（最高法院107 年度台上字第1007號、108 年度台上字第
    3636號、90年度台上字第6078號、108 年度台上字第3429號
    判決意旨參照）。
　⑵證人甲○ 固於偵訊中證以：伊當初未告知被告年齡、就讀學
    校名稱，故被告應不知道伊年紀云云（見他卷第125 頁至第
    126 頁背面），惟就被告主觀上是否知悉伊年齡，顯屬自身
    基於未向被告告知年齡、就讀學校之推測內容，要不足逕謂
    為被告於案發當下之主觀認知。又伊於本院中業詳證：伊現
    不記得當時就讀年級，祇記得在騙裸照前曾向被告提到伊乃
    高中生，雖不記得有無講到學校名稱及年級，但曾在臉書上
    放學校照片，亦在臉書個人首頁上顯示出生年月日等未封鎖
    限制之資料，被告乃伊臉書好友等語（見本院卷第131 頁至
    第134 頁），不僅明確證以曾告知被告伊乃高中生之事實，
    且與被告於警詢、偵訊中所言曾自甲○ 處得知就讀年級等供
    述、甲○ 臉書個人首頁擷圖內容相當，較諸於證人甲○ 於偵
    訊中所為上列證言，伊於本院中所言證述應可憑採。況被告
    更得自甲○ 臉書個人首頁中獲取甲○ 年齡等個人資訊，亦經
    本院詳予論述如上列㈢⒉所載，是被告此部分所辯，亦不足
    憑。
　③被告再辯稱誤認本案數位照片乃合成照云云，惟本案數位照
    片確屬真正一情，已由本院說明同前開㈢⒍如上。復且，參
    酌兒童及少年性剝削防制條例第36條使未滿18歲之人被拍攝
    、「製造」性交或猥褻行為之圖畫、照片、影片、影帶、光
    碟、電子訊號或其他物品者，「製造」並未限定其方式之前
    開判決旨趣，基於保障兒童及少年免於成為性剝削客體，防
    制成為色情影像對象之目的，自不以真實照片為限，合成照
    片亦無不可。遑論觀以被告與甲○ 間MESSENGER 對話紀錄擷
    圖中（見本院卷第141 頁至第261 頁），縱甲○ 多次表示係
    合成照，其仍回應：「（甲○ ：不是，我把人材《按：應係
    「裁」之誤繕》下來，拍一張廁所照P 上去）超真」、「還
    有我知道那張是你ㄟ，因為手機殼」、「抱歉，你P 的超真
    」、「（甲○ ：因為…有些不是p 的）喔～～～我有猜」、
    「可是這感覺就是你自拍ㄟwww 」等語，更就甲○ 明顯表示
    實係伊自拍之「嗯…對，請他自己做這個姿勢在（按：應係
    「再」之誤繕）撐開拿手機拍謝謝」等言論時，回應以：「
    我覺得你有要跟我友盡的感覺」等語，足謂被告對本案數位
    照片非祇係合成照，而係甲○ 裸照乙事了然於心，是被告所
    辯乃飾卸之詞，洵不足採。
　㈣被告在本案APP 上申設「廖○○」帳號、扮演甲○ 接連一對
    一傳送本案數位照片予本案APP 網友及告以甲○ 就讀學校、
    年齡、打工場所、臉書名稱帳號及一般生活照，令網友得以
    具體特定出甲○ 之身分，且本案文章同係被告所為，參酌被
    告所陳散布、以網際網路方式供人觀覽本案數位照片之動機
    ，所為顯已逾越特定目的之必要範圍，其主觀上應知散布、
    供人觀覽該等猥褻之本案數位照片將損及甲○ 利益，自成立
    兒童及少年性剝削防制條例第38條第1 項以網際網路散布供
    人觀覽少年猥褻電子訊號罪、個人資料保護法第41條第1 項
    之違反個人資料保護法利用個人資料罪，況本案文章得由任
    一具有「麗的娛樂網」會員帳號之特定多數人瀏覽，文章內
    容含本案數位照片更係猥褻之電子訊號，符合意圖散布於眾
    、散布等要件，更成立刑法第310 條第2 項之文字圖畫誹謗
    、刑法第235 條第1 項之散布猥褻物品等犯行：
　⒈本案文章勾稽現有卷內全數資料，堪信同係被告所發布、張
    貼：
　①查本案文章係由一使用甲○ 一般生活數位照片、帳號「kiva
    595 」之人在「麗的娛樂網」所發表，內容不僅含括甲○ 姓
    名、就讀學校名稱等足以識別甲○ 之資訊，尚將「破我的騷
    穴」等猥褻性文字及同有「B612」APP 標誌、解析度相當、
    具猥褻性之本案數位照片中如偵卷第33頁右上角所示電子訊
    號張貼於上，具「麗的娛樂網」會員帳號之特定多數人均得
    任意直接瀏覽前列猥褻內容，甚傳送私信予「kiva595 」，
    「kiva595 」更以「拍COS 被強暴，還懷上了」主題之電子
    信件回覆會員帳號「spitfire」，更讓如「di22122_2013」
    、「spitfirw」等臉書帳號聯繫甲○ 詢問有無使用「麗的娛
    樂網」、為性愛邀約等，有上開甲○ MESSENGER 對話紀錄擷
    圖足資憑佐（見警聲調卷第6 頁至第27頁）一節，不啻貶抑
    甲○ 之名譽、社會評價，且徵發表本案文章之人，對於甲○ 
    諸如姓名、斯時就讀學校、嗜好等個人資訊全屬明瞭，且與
    甲○ 定有一定網際網路關聯性，方能輕易取得甲○ 一般生活
    數位照等電磁紀錄作為該帳號大頭照使用，殆無疑義。
　②其次，有別於係以一對一方式傳送，原則上要無可能由APP
    開發人員逕予刪除對話內容之本案APP ，據被告於警詢及偵
    訊中供稱：其尚在另一網站上散布，然忘記網站名稱，且該
    照片業遭版主刪除、無從查詢等語（見偵卷第9 頁至第15頁
    、第118 頁），顯見被告另為一得供不特定人或特定多數人
    閱覽之文章甚明。輔以證人甲○ 上開本案數位照片除傳送予
    「文慎」外，並未傳送予他人、放置在網際網路上，甚或所
    持手機曾經遺失等證詞（見聲拘卷第17頁至第18頁、第24頁
    至第25頁），則在本案數位照片僅有被告持有、與甲○ 具一
    定現實生活與網際網路之關聯，以及被告本人用以註冊「林
    鴻韋」臉書帳號電子信箱恰為「kiva594 」開頭之巧合性互
    為勾稽（見偵卷第19頁），本案文章當係被告在「麗的娛樂
    網」所張貼，且該等內容要無何屬真實抑或其已為相當查證
    確信為真，內容復含猥褻性之文字與本案數位照片，是被告
    主觀上定具誹謗之實質惡意及散布猥褻物品之犯意，爰予認
    定。
　③被告雖辯稱不知本案文章係由何人發布、並非其所為云云（
    見本院卷第292 頁），惟亦表示不知還有何人知悉甲○ 就讀
    之學校（見本院卷第292 頁），況甲○ 除將本案數位照片傳
    送予被告使用之「文慎」帳號外，要無傳送予彼等相同生活
    圈之友人一情，誠如前述，是其空言泛稱未發布本案文章云
    云，洵無足取。
　⒉又個人資料係指自然人之姓名、出生年月日、國民身分證統
    一編號、護照號碼、特徵、指紋、婚姻、家庭、教育、職業
    、病歷、醫療、基因、性生活、健康檢查、犯罪前科、聯絡
    方式、財務情況、社會活動及其他得以直接或間接方式識別
    該個人之資料，而利用則指將蒐集之個人資料為處理以外之
    使用，此觀個人資料保護法第2 條第1 款、第5 款自明。又
    個人資料之蒐集、處理或利用，應尊重當事人之權益，依誠
    實及信用方法為之，不得逾越特定目的之必要範圍，並應與
    蒐集之目的具有正當合理之關聯，同法第5 條亦有明定。經
    查：
　①甲○ 乃自然人，伊姓名、就讀學校、出沒地點（即屬聯絡方
    式之一）、打工場所、臉書帳號、本案數位照片及其他得以
    識別伊個人之資訊，揆諸前揭規定，當屬個人資料保護法第
    2 條第1 款之個人資料無疑，則就該等甲○ 個人資料之蒐集
    、處理與利用，當以符合前開規定之要件為前提，自不待言
    。
　②紬繹甲○ MESSENGER 對話紀錄擷圖、被告與他人間對話紀錄
    擷圖及本案文章（見聲拘卷第11頁至第20頁；偵卷第35頁至
    第69頁、第151 頁至第159 頁、第179 頁至第194 頁；他卷
    第128 頁至第131 頁；警聲調卷第6 頁至第27頁），無論係
    甲○ 遭他人逕予聯絡，或他人與被告所假冒「廖○○」帳號
    間對話之隻字片語，堪謂被告於與網際網路上不詳網友為性
    愛對談間，除以甲○ 本名「廖○○」、年齡與就讀學校名稱
    作為本案APP 帳號或自介內容、數度提及甲○ 大致居住地點
    ，偶爾傳送甲○ 放置在臉書個人首頁上一般生活數位照外，
    更邀網友將甲○ 臉書帳號加為好友聊天，甚而告以甲○ 打工
    場所地點要求前來見面、用餐，任憑網友向實際本尊甲○ 連
    繫，或對「廖○○」帳號表示：「你怎麼在上班的地方拍的
    ？早知道剛剛就過去幹你」等明顯曾至甲○ 打工場所之用語
    ，與公共利益全然無關，自逾越其取得甲○ 個人資料之特定
    目的必要範圍無訛。
　③又個人身體隱私部位、生活資訊，原則上多不欲予眾人觀覽
    或知曉，避免流為他用，對自身隱私、名譽、社會評價等利
    益造成一定程度損害，此當屬一般社會易於體察之常識，且
    依前開規定及大法庭裁定旨趣，同屬個人資料保護法第41條
    「損害他人利益」之範疇。質之甲○ 為確認得否符合「文慎
    」要求，傳送本案數位照片1 、2 張予被告之臉書帳號「林
    鴻韋」確認，猶表示：「你最好刪掉喔，你敢拿來做奇怪的
    事你就完了」、「拜託整個紀錄刪掉」、「我感覺你幫歸幫
    還是謹慎點，今天的事我可不想再發生第二次」、「紀錄…
    」，而被告同覆稱：「我說過我會刪啦，你不相信我喔！？
    」、「真的很對不起，但請把帳算在老大頭上（出賣」、「
    恩…都刪了」、「當然不行」等語（見本院卷第163 頁、第
    169 頁、第171 頁、第183 頁、第185 頁）；佐之其尚將歷
    來使用「廖○○」帳號與多名網友間對話紀錄擷取存成電磁
    紀錄，或在本案數位照片上增添「來滿足我的肉穴，徵炮友
    」、「小煞快點！！我要」等文字，各以：「援交○對話」
    、「援交○」為檔名存取（見偵卷第31頁），足謂其亦知散
    布或供人觀覽裸照，甚而提供甲○ 個人資訊予網際網路上眾
    多不知名之網友，將對被害人即甲○ 造成無法抹滅之傷害，
    復使甲○ 個人資料甚或甲○ 本人暴露在難以控制、想像之風
    險中，任一與「廖○○」帳號對談或觀覽本案文章而對甲○ 
    產生性愛遐想或別有意圖之人，皆得透過被告提供之甲○ 個
    人資料，在網際網路或現實生活中聯繫、騷擾甲○ ，卻仍為
    之，更於甲○ 告知被告有不知名網友提供閱得之本案數位照
    片、業已報警後，詎覆以：「（甲○ ：你確定不會再把我扯
    進去嗎？合成照。話說你確定是小事？）示範一下，我幫你
    查，你示範一下，很快就解決了」等猶然要求甲○ 示範如何
    製作「合成照」之語，且於警詢中自承：甲○ 曾向其告知伊
    已報警，惟數週後忘記此事，故再予散布援交訊息及本案數
    位照片等語在卷（見本院卷第259 頁至第261 頁；偵卷第14
    頁），更持續為前開行為，是被告主觀上顯有損害甲○ 利益
    之意圖，且致甲○ 前開隱私、社會評價、名譽、居住安寧等
    利益受有損害，同予認定。
　㈤準此，被告所辯，應屬事推諉卸責之詞，委無足憑。本案事
    證明確，被告犯行堪以認定，應予依法論科。
四、論罪科刑
　㈠新舊法比較
　⒈按行為後法律有變更者，適用行為時之法律。但行為後之法
    律有利於行為人者，適用最有利於行為人之法律，刑法第2
    條第1 項定有明文。被告為如事實欄㈠所示行為後，兒童
    及少年性剝削防制條例第36條第3 項已於106 年11月29日修
    正公布，並於107 年7 月1 日施行。修正前該條項係規定以
    ：「以強暴、脅迫、藥劑、詐術、催眠術或其他違反本人意
    願之方法，使兒童或少年被拍攝、製造性交或猥褻行為之圖
    畫、照片、影片、影帶、光碟、電子訊號或其他物品者，處
    7 年以上有期徒刑，得併科新臺幣（下同）300 萬元以下罰
    金」，修正後則規定為：「以強暴、脅迫、藥劑、詐術、催
    眠術或其他違反本人意願之方法，使兒童或少年被拍攝、製
    造性交或猥褻行為之圖畫、照片、影片、影帶、光碟、電子
    訊號或其他物品者，處7 年以上有期徒刑，得併科500 萬元
    以下罰金」，經比較新舊法之結果，修正後之刑度顯較修正
    前為重，並未較有利於行為人，應依刑法第2 條第1 項前段
    規定，適用被告行為時即107 年7 月1 日施行前兒童及少年
    性剝削防制條例第36條第3 項規定。
　⒉另兒童及少年性剝削防制條例第38條第3 項沒收之相關規定
    雖於前開期日同修正用語，但就被告所涉事實欄㈡所示犯
    行之法定刑度並未修正，實質上並無法律效果及行為可罰性
    範圍之變更，故無新舊法比較之問題，併此敘明。
　⒊再被告犯如事實欄㈡所示犯行後，刑法第235 條於108 年
    12月25日修正公布，而於同年月27日施行，修正前刑法第23
    5 條第1 項規定：「散布、播送或販賣猥褻之文字、圖畫、
    聲音、影像或其他物品，或公然陳列，或以他法供人觀覽、
    聽聞者，處2 年以下有期徒刑、拘役或科或併科3 萬元以下
    罰金」。而刑法施行法第1 條之1 第1 項、第2 項後段並規
    定：「中華民國94年1 月7 日刑法修正施行後，刑法分則編
    所定罰金之貨幣單位為新臺幣。72年6 月26日至94年1 月7
    日新增或修正之條文，就其所定數額提高為3 倍」，刑法第
    235 條既曾於88年修正，是於108 年12月25日修正前，所定
    罰金數額均應提高為3 倍。修正後刑法第235 條第1 項則規
    定：「散布、播送或販賣猥褻之文字、圖畫、聲音、影像或
    其他物品，或公然陳列，或以他法供人觀覽、聽聞者，處2
    年以下有期徒刑、拘役或科或併科9 萬元以下罰金」，則本
    次修正目的顯係將原本尚須適用刑法「施行法」第1 條之1
    第2 項規定計算得出之罰金數額，直接規定成法定罰金刑度
    ，以減少法律適用之複雜度，增加法律明確性，此亦有前開
    條文修正理由略謂：本罪最後修正於88年3 月30日，爰依刑
    法施行法第1 條之1 第2 項但書規定將罰金數額提高3 倍，
    以增加法律明確性，並使刑法分則各罪罰金數額具內在邏輯
    一致性等語可資佐證，並未改變構成要件之內容，亦無處罰
    輕重之變更，同不生新舊法比較之問題，而應依一般法律適
    用原則，適用裁判時法即修正後刑法第235 條即為已足。
  ㈡論罪部分
  ⒈事實欄㈠部分
    被告虛擬出大哥「文慎」之人，對甲○ 施以係靠「文慎」之
    力尋得該人，若未提供甲○ 裸照，其將遭受不利對待之詐術
    ，致甲○ 陷於錯誤、製作本案數位照片予被告使用之「文慎
    」帳號，又因甲○ 係逕以伊手機拍攝本案數位照片，尚無證
    據證明該等數位訊號已經沖洗或壓製而成實體物品，是核其
    所為，係違反修正前兒童及少年性剝削防制條例第36條第3
    項之以詐術使少年製造猥褻行為之電子訊號罪。
　⒉事實欄㈡部分
　①按刑法第235 條第1 項之供人觀覽猥褻物品罪，屬侵害社會
    法益之罪，其中散布、販賣、公然陳列乃例示規定，均屬供
    人觀覽方法之一，所謂散布，乃散發、傳布於公眾而言，考
    其立法目的，以此等行為，使猥褻物品流傳於社會公眾，足
    以助長淫風，破壞社會善良風俗，其可罰性甚為顯著，此與
    猥褻物品僅供己或僅供極少數特定人觀覽，未達危害社會秩
    序而屬個人自由權限範疇之情形有別，故設刑罰規定，以資
    禁制。從而本罪所稱以他法供人觀覽之補充概括規定，雖未
    明定為公然，實與上開例示規定相同而含有公然之意，必係
    置於不特定人或特定多數人可得觀賞、瀏覽之狀態下，始足
    當之（最高法院84年度台上字第6294號判決意旨參照）。至
    兒童及少年性剝削防制條例第38條及刑法第235 條規範之構
    成要件行為態樣雖同，保護法益卻不盡相同，兩者固兼有維
    護社會善良風俗及保障兒童少年身心發展之目的，但依司法
    院釋字第617 條解釋及理由書意旨，刑法第235 條係植基於
    保護平等和諧之社會性價值秩序免受危害干擾之目的，故僅
    限於含有暴力、性虐待或人獸性交等而無藝術性、醫學性或
    教育性價值之猥褻資訊、物品，或對其他足以刺激或滿足性
    慾，而令一般人感覺不堪呈現於眾或不能忍受而排拒之猥褻
    資訊、物品，未採取適當之安全隔絕措施（例如附加封套、
    警告標示或限於依法令特定之場所等），使一般人得以見聞
    之傳布行為方予規範。反之，兒童及少年性剝削防制條例第
    38條，參其立法及修正意旨略以：因兒童及少年色情產品乃
    對受害人虐待之永久紀錄，足對彼等未來造成持續性傷害，
    且該等色情圖片與刺激慾望間具一定關聯，觀看後或會採取
    實際行動傷害兒童，以及斬斷市場需求以抑制兒童及少年色
    情製造，故為訂定等語；復核本條規定前身即兒童及少年性
    交易防制條例第28條修正之立法院95年10月18日院總第1601
    號委員提案第7073號議案關係文書，更說明鑑於網際網路等
    現代通訊方式發達，實提高兒童色情之可接近性，促使兒童
    及少年色情市場有日益擴大之情況，而兒童色情在國際上被
    視為「嚴重的兒童性剝削」，故訂定在聯合國兒童權利公約
    第34條、任擇議定書，明確要求簽約國防止剝削且應處罰持
    有兒童色情，最終達成防止兒童遭受性剝削、以兒童最大利
    益為首要考慮等修正理由；考以我國於103 年6 月4 日公布
    兒童權利公約施行法，於第2 條揭櫫聯合國兒童權利公約納
    為我國國內法律之效力，兒童權利公約不僅在前言提及「兒
    童因身心尚未成熟，因此其出生前與出生後均需獲得特別之
    保護及照顧，包括適當之法律保護」（又該公約第1 條即揭
    示所謂「兒童」乃未滿18歲之人，即含括我國兒童及少年性
    剝削防制條例之少年），並於第16條第1 項、第34條、第36
    條各規定：「兒童之隱私、家庭、住家或通訊不得遭受恣意
    或非法干預，其榮譽與名譽亦不可受非法侵害」、「締約國
    承諾保護兒童免於所有形式之性剝削及性虐待。為此目的，
    締約國應採取包括國內、雙邊與多邊措施，以防止下列情事
    發生：（a ）引誘或強迫兒童從事非法之性活動；（b ）剝
    削利用兒童從事賣淫或其他非法之性行為；（c ）剝削利用
    兒童從事色情表演或作為色情之題材」，及「締約國應保護
    兒童免於遭受有害其福祉之任何其他形式之剝削」等規定，
    更於西元1999年於維也納召開打擊網路兒童色情國際會議，
    且關注到網路與其他持續發展之技術所提供兒童色情越來越
    多、包含女童在內一些特別脆弱之群體較易遭受性剝削，性
    剝削之受害人以女童較多，認應採行整體性方法「消除造成
    兒童色情之因素」，故規範「關於買賣兒童、兒童賣淫和兒
    童色情問題之兒童權利公約任擇議定書」以為協議，再回歸
    兒童及少年性剝削防制條例第1 條業表達「防制兒童及少年
    遭受『任何形式』之性剝削，保護其身心健全發展」之立法
    目的，益徵兒童及少年性剝削防制條例第38條規定，應係就
    「一切兒童或少年」之性交及猥褻物品製造、各種傳布理由
    加以禁止，有別於刑法第235 條僅保障「未採取適當安全阻
    絕措施，致不特定人或特定多數人可得見聞」之情形。職是
    ，兒童及少年性剝削防制條例第38條規定，當包含禁止「一
    切兒童或少年為內容」之猥褻物品，以澈底貫徹該法第1 條
    之立法目的，故就「以他法供人觀覽、聽聞」之定義，當不
    得逕以前列刑法第235 條判決意旨為完全相同之解釋，合先
    敘明。
　②經查，被告取得本案數位照片後，自107 年7 月起至109 年
    3 月初止之期間，使用其獲得之甲○ 個人資料，在本案APP
    上申請「廖○○」帳號，如在「Cheers」APP 上以「愛好：
    聊色/ 自介：希望能遇到會文愛的哥哥，妹子要聊什麼都可
    以！！」等帳號簡介邀約，藉此令瀏覽該等簡介之本案APP
    會員即特定多數網友獲悉得與「廖○○」帳號以文字、數位
    照片或圖片進行性愛對話，而與被告使用之「廖○○」帳號
    互加好友後，以一對一私訊功能即網際網路方式，將本案數
    位照片接連傳送予網友一節，已由被告於本院中供陳在案（
    見本院卷第57頁、第293 頁），揆諸前揭判決意旨，雖其此
    部分所為，與在「麗的娛樂網」上發表本案文章，具該網站
    會員帳號之人毋庸點選即可一覽本案數位照片之「散布」尚
    屬有別，同不符誹謗所需散布於眾及該意圖之要件，然參本
    院上揭說明，仍構成兒童及少年性剝削防制條例第38條第1
    項之罪。至被告於此段期間另在「麗的娛樂網」上發表具猥
    褻性文字與本案數位照片之本案文章，使具有「麗的娛樂網
    」帳號成員之特定多數人均得隨時瀏覽，足生損害甲○ 之名
    譽、人格尊嚴與隱私權。是以，被告此部分所為，各係犯兒
    童及少年性剝削防制條例第38條第1 項之散布少年猥褻電子
    訊號罪（即發表本案文章部分）、以他法（網際網路）使少
    年猥褻之電子訊號供人觀覽罪（即在本案APP 上與網友對談
    部分），刑法第235 條第1 項之散布猥褻物品罪（即發表本
    案文章部分），刑法第310 條第2 項之散布文字圖畫誹謗罪
    （即發表本案文章部分），個人資料保護法第41條第1 項之
    違反同法第20條第1 項之非公務機關未於蒐集特定目的必要
    範圍內利用個人資料罪（含發表本案文章及在本案APP 申請
    「廖○○」帳號及與網友對談部分）。起訴意旨認被告在本
    案APP 上與網友對談部分係犯兒童及少年性剝削防制條例第
    38條第1 項之「散布」少年猥褻之電子訊號罪嫌，容有誤會
    ，但此僅係行為態樣有別，科處之刑罰均同，對被告並無實
    質上不利之影響，爰予敘明。另上載兒童及少年性剝削防制
    條例第38條第1 項散布少年猥褻電子訊號罪、刑法第235 條
    第1 項散布猥褻物品罪部分之保護法益未盡相同，業由本院
    已詳加論述如前，是非屬普通法與特別法之法規競合關係（
    臺灣高等法院109 年度矚上訴字第2 號判決同此見解），併
    同指明。
　③起訴意旨漏未提及被告在本案APP 上傳送本案數位照片，及
    告以甲○ 姓名、學校、年齡、打工場所、臉書帳號名稱及傳
    送一般生活數位照予文愛網友之行為，違反個人資料保護法
    第41條第1 項規定，更未起訴被告尚發表本案文章行為之涉
    犯部分，惟起訴書犯罪事實欄已提到被告「冒用『廖○○
    』名義」等事實，顯涵蓋被告在本案APP 申設「廖○○」帳
    號之行為，復觀本案文章發表內容，可謂應具有接續犯之實
    質上一罪關係與局部同一性想像競合之裁判上一罪關係（均
    參下述），乃同一案件而為起訴效力所及；復本院於審理中
    多次確認被告扮演甲○ 與網友對話中提到出沒地點、打工場
    所、甲○ 臉書帳號，及發表本案文章之網站，亦於交互詰問
    證人甲○ 時併為本案文章之確認，更告知可能涉及個人資料
    保護法第41條第1 項之罪名（見本院卷第59頁至第60頁、第
    137 頁、第284 頁、第292 頁），至發表本案文章所涉刑法
    第235 條第1 項之散布猥褻物品罪雖未經本院當庭諭知，亦
    因同屬在發表本案文章行為部分，猶無礙於被告及辯護人之
    防禦，況本件被告事實欄㈡行為係從一重論以個人資料保
    護法第41條第1 項之違反同法第20條第1 項之非公務機關未
    於蒐集特定目的必要範圍內利用個人資料罪（詳如後述），
    上開漏列之刑法第235 條第1 項散布猥褻物品罪並未對被告
    之論罪科刑有實質不利之影響，亦非屬對被告論罪法條為無
    法預期之罪名變更，故不影響被告防禦權或損及其程序上權
    利（最高法院101 年度台上字第3276號、103 年度台上字第
    1383號判決同此見解），本院自得依刑事訴訟法第267 條規
    定，併予審究，附此指明。
　㈢罪數部分
　⒈被告就事實欄㈡中以他法（網際網路）使少年猥褻之電子
    訊號供人觀覽罪，個人資料保護法第41條第1 項之違反同法
    第20條第1 項之非公務機關未於蒐集特定目的必要範圍內利
    用個人資料罪等犯行（即申請「廖○○」帳號使用本案APP
    與網友對談部分），據被告於警詢、偵訊及本院中供之：其
    欲取得猥褻文字滿足自我性慾及快感，故以第三人稱方式與
    他人聊天，但過程中需傳送甲○ 裸照較能獲取猥褻文字，故
    自取得本案數位照片後約數個月，在其位於基隆市仁愛區獅
    球路之居所持本案手機建立「廖○○」帳號，開始與網友對
    談中傳送本案數位照片，直至109 年3 月初即員警搜索前一
    週，仍在前開居所內持本案手機傳送及在某網站上傳送（按
    ：即發表本案文章行為，承如本院上開認定），又扮演甲○ 
    時，曾要網友至甲○ 打工場所見面，或要網友加入甲○ 臉書
    帳號等語（見偵卷第13頁至第15頁、第117 頁至第118 頁；
    本院卷第60頁、第293 頁至第294 頁），輔以被告電腦關於
    甲○ 資料夾內所存放以「廖○○」帳號與多名網友間之對話
    紀錄擷圖，除以「援交○對話」為檔名外，更以數字依序編
    排之行徑（見偵卷第31頁），可謂其係於密切接近之時間接
    續以網際網路方式使他人觀覽猥褻之本案數位照片即電子訊
    號、以未於蒐集特定目的必要範圍內利用個人資料遂行犯罪
    ，侵害甲○ 之法益，應係出於單一犯罪決意為之，各次舉動
    間之獨立性極為薄弱，依一般社會健全觀念，在時間及地點
    差距上，難以強行分開，應視為數個舉動之接續犯行，合為
    包括之一行為予以評價，各僅論以一罪。
　⒉按刑法上一行為而觸犯數罪名之想像競合犯存在之目的，在
    於避免對於同一不法要素予以過度評價，其所謂「同一行為
    」係指所實行者為完全或局部同一之行為而言。因此刑法修
    正刪除牽連犯之規定後，於修正前原認屬於方法目的或原因
    結果之不同犯罪，其間果有實行之行為完全或局部同一之情
    形，應得依想像競合犯處斷（最高法院97年度台上字第3494
    號判決意旨足資參照）。查被告如事實欄㈡所示，以「廖
    ○○」帳號與本案APP 網友間傳送本案數為照片、告以甲○ 
    個人資料之行為，及在「麗的娛樂網」上發表本案文章之行
    為，輔以其上開供述，可謂實係達成與他人以猥褻文字對話
    中尋求快感、滿足性慾之整體目的，故以甲○ 之姿，除以「
    廖○○」帳號與本案APP 網友為性愛對話外，再發表本案文
    章吸引網友與其進行性愛對話達成該等目的，揆之前開意旨
    ，其客觀行為應有整體性，宜寬認為一個整體行為同時觸犯
    數罪名，爰依刑法第55條規定，從一重論個人資料保護法第
    41條第1 項之違反同法第20條第1 項之非公務機關未於蒐集
    特定目的必要範圍內利用個人資料罪處斷。
　⒊被告如事實欄㈠㈡所為犯行，參酌被告於警詢及偵訊中所
    供：其騙取甲○ 裸照係為滿足一時快感（即性慾），但欲以
    第三人稱與他人聊天，從中取得猥褻文字滿足自身性慾及快
    感，聊天過程中需傳送裸照，較易獲得猥褻文字，遂於取得
    本案數位照片後數個月開始持本案手機傳送本案數位照片予
    網友等語（見偵卷第13頁至第14頁、第117 頁），則其如事
    實欄㈠㈡所示行為間既有相當時間間隔，以及開始以「廖
    ○○」帳號等假冒甲○ 等行為，堪認原先僅作為自身收藏、
    觀覽，後始萌生而為如事實欄㈡所示行為，是其犯意各別
    ，行為互殊，應予分論併罰。
　㈣被告及辯護人雖主張縱成立兒童及少年性剝削防制條例第36
    條第3 項之罪，基於被告相關情狀，及罪刑相較強制性交罪
    之法定刑度有所失衡，請依刑法第59條酌減其刑為辯。惟以
    ：
　⒈刑法第59條之酌量減輕其刑，必須犯罪另有特殊之原因與環
    境，在客觀上足以引起一般之同情，認為即予宣告法定最低
    度刑，猶嫌過重者，始有其適用（最高法院107 年度台上字
    第632 號判決意旨參照）。此所謂法定最低度刑，固包括法
    定最低本刑；惟遇有其他法定減輕之事由者，則應係指適用
    其他法定減輕事由減輕其刑後之最低度刑而言。倘被告別有
    法定減輕事由者，應先適用法定減輕事由減輕其刑後，猶認
    其犯罪之情狀顯可憫恕，即使科以該減輕後之最低度刑仍嫌
    過重者，始得適用刑法第59條規定酌量減輕其刑（最高法院
    100 年度台上字第744 號判決意旨參照）。
　⒉兒童及少年性剝削防制條例之立法、修正等緣由及保護規範
    目的業如上述，稽之司法院釋字第623 號解釋理由書中「保
    護兒童及少年免於因任何非法之性活動而遭致性剝削，乃普
    世價值之基本人權」之揭示，立法院83年12月31日院總字第
    1601號委員提案第1103號、84年6 月17日院總字第1695號委
    員提案第1268號、102 年11月27日院總字第1061號委員提案
    第15656 號、103 年5 月8 日院總字第1601號委員提案第16
    297 號議案關係文書等修正說明，可徵實為有效控制國內對
    兒童及少年之性侵犯、性交易，以落實保障兒童少年應有福
    利，再參推動加入聯合國兒童權利公約之脈絡趨勢，從83年
    間原訂雛妓防治條例更名為兒童及少年性交易防制條例，再
    更名為兒童及少年性剝削防制條例，佐以兒童權利公約、兒
    童權利公約關於買賣兒童、兒童賣淫和兒童色情製品問題的
    任擇議定書相關規範，避免利用兒童脆弱處境、強暴脅迫等
    方式拍攝製造兒童少年色情物品等來龍去脈，可見一斑。是
    以，兒童色情案件既在國際社會遭認定屬對兒童及少年性虐
    待及性剝削之具體呈現，屬最嚴重犯罪之一，任何製造、散
    布、販賣及持有兒童或少年色情案件之破獲均屬重大新聞，
    甚使國際間專門機構、協會或其他非國家行為者間之合作、
    協助無訛。又兒童或少年相較於成人間，通常具有知識程度
    、資源取得等實力落差，兒童或少年對於性自主、自我判斷
    力與保護能力尚未完全成熟，倘遭他人利用該等實力落差，
    將極易使兒童或少年遭工具化，淪為性客體而干擾其人格發
    展，此自CRC 第4 號一般性意見中所提及遭性剝削之青少年
    面臨如暴力、心理壓抑症之重大健康風險即悉，遑論在現今
    網際網路發展迅速，影響無遠弗屆，兒童或少年之色情物品
    一經拍攝、製造甚而流傳至網際網路上，乃長時間甚永久性
    之存在，對兒童或少年之身心健康、隱私權侵害甚鉅，若遭
    有其他意圖之人取得，甚而獲取足以特定該兒童或少年之個
    人資訊，更無從遏止對兒童或少年一再傷害，故立法者甚有
    以立法院109 年4 月10日院總字第1601號委員提案第24337
    號議案關係文書，揭露因網際網路科技及通訊軟體高速發展
    、傳遞迅速，難以阻擋及有效刪除，甚難杜絕兒童及少年色
    情以維護身心健全發展，欲提案再度加重兒童及少年性剝削
    防制條例第35條、第36條及第38條刑責等事實至詳。基此，
    我國立法者基於前開考量科以重刑，要非毫無所本，此應屬
    立法自由形成之空間，則尚難單以兒童及少年性剝削防制條
    例第36條第3 項之法定刑度，相較於刑法第221 條強制性交
    罪法定刑有所失衡，而認有刑法第59條酌減其刑之適用。
　⒊又被告與甲○ 本為具相類嗜好之好友，其竟欲獲取甲○ 裸照
    ，創設「文慎」帳號，以該等話術詐騙甲○ ，使甲○ 誤認其
    為伊幫忙、付出甚多，倘未予協助將致被告遭受不利對待等
    內心愧疚之心態，進而製作本案數位照片予被告使用之「文
    慎」帳號，且自被告與甲○ 間MESSENGER 對話紀錄以觀（見
    本院卷第141 頁至第261 頁），更見甲○ 多次請求被告為伊
    拜託、減少提供裸照之張數及姿勢，被告仍不為所動，甚以
    「文慎」之說詞稱若未如數交出，「下次還是要還，而且要
    附利息」，進而取得本案數位照片共4 張，嗣仍試圖以「文
    慎」帳號向甲○ 攀談、索求裸照（見偵卷第19頁至第27頁）
    ，更利用本案數位照片，假冒甲○ 作為其滿足自身性慾及快
    感之手段，致甲○ 數年來飽受不知情之多名網友騷擾，使本
    對其甚為信賴、身為少女之甲○ 對人性產生質疑，損及伊對
    人性之信賴，影響身心發展甚鉅。況被告迄仍否認犯罪，每
    每翻異其詞，實無悔悟之意，本院認依刑法第57條就各情狀
    審酌即為以足，難謂有何情輕法重，而在客觀上足以引起一
    般同情而可堪憫恕之處，當無適用刑法第59條規定酌減其刑
    之餘地，是其所辯，洵無足取。
　㈤科刑部分
　⒈爰以行為人之責任為基礎，審酌被告先前別無任何犯罪紀錄
    前科之素行，有臺灣高等法院被告前案紀錄表附卷足證（見
    本院卷第277 頁），明知甲○ 乃未滿18歲之少女，思慮不週
    ，且性自主能力、自我判斷力及保護能力未臻完全成熟，竟
    欲滿足其一時快感，虛捏「文慎」之人，施以詐術，令甲○ 
    陷於錯誤而製作本案數位照片予其使用之「文慎」帳號，供
    其個人觀覽，甚而創設「廖○○」帳號以網際網路方式與本
    案APP 網友傳送本案數位照片行性愛對話、在特定多數人得
    共見共聞之「麗的娛樂網」上發表本案文章，對網際網路上
    真實姓名年籍均屬不詳之網友告以甲○ 臉書帳號、出沒地點
    、就讀學校、年齡、打工場所，甚或寄送「你如果找的到我
    ，就直接強姦我吧，之後我會再跟你約出去，相處夠久的話
    ，我可以幫你生孩子嗎」等電子信件予網友（見警聲調卷第
    27頁），致眾多真實姓名年籍均不詳之網友紛紛以被告提供
    之甲○ 個人資料尋獲且聯繫甲○ ，不祇損及甲○ 名譽、社會
    評價與隱私，業已戕害甲○ 身心發展，可能損及伊日後關於
    兩性關係上之認知，更令甲○ 生命身體安全遭受不測之虞，
    違反法律保障兒童及少年身心健全成長之規範意旨，所為誠
    值非難。兼衡其上開犯罪情狀，犯後固於警詢及偵訊中一度
    坦認犯行，但對是否知悉甲○ 未滿18歲乙節搖擺不定，於本
    院旋全數翻供，否認涉犯兒童及少年性剝削防制條例第36條
    第3 項、第38條第1 項之罪，僅坦承犯刑法第310 條第2 項
    之誹謗罪、個人資料保護法第41條第1 項之罪，亦否認為發
    表本案文章之行為，另表示欲與甲○ 調解，然因甲○ 不願意
    而未能安排調解等情（見本院卷第77頁、第134 頁），綜合
    判斷其犯後態度；衡之甲○ 所受損害程度，及伊表示：後來
    已未收到他人在網際網路上騷擾之訊息，請依法判決等意見
    （見本院卷第137 頁）；徵以被告於本院中自稱大學肄業（
    同其個人戶籍資料之記載《見本院卷第279 頁》）之智識程
    度，現任貨運理貨員，雖無家屬需要扶養，但希望能幫家裡
    負擔經濟，案發時年紀尚輕，以及其犯罪動機、目的與手段
    等一切情狀（見本院卷第299 頁），各量處如主文所示之刑
    ，併綜合斟酌其犯罪行為之不法與罪責程度，及施以矯正之
    必要性，審酌其等所為犯罪類型、行為態樣、手段與動機，
    基於其所犯如事實欄㈠㈡所示犯行固屬數罪，然其係持犯
    如事實欄㈠行為所得之本案數位照片，加以自與甲○ 相處
    及臉書個人首頁中獲取之甲○ 個人資訊，而為如事實欄㈡
    所示行為間，顯具有一定關聯性，衡以各罪原定刑期，進而
    為整體非難之評價，定其應執行之刑，以資警惕。
　⒉被告及其辯護人雖請求予以附條件緩刑之宣告，但查：
    按受2 年以下有期徒刑、拘役或罰金之宣告，而有未曾因故
    意犯罪受有期徒刑以上刑之宣告，或前因故意犯罪受有期徒
    刑以上刑之宣告，執行完畢或赦免後，5 年以內未曾因故意
    犯罪受有期徒刑以上刑之宣告等情形之一，認以暫不執行為
    適當者，得宣告2 年以上5 年以下之緩刑，其期間自裁判確
    定之日起算，此觀刑法第74條第1 項自明。而被告所為犯行
    顯對甲○ 造成嚴重影響及創傷，該等對兒童及少年性剝削之
    行為乃國際社會所認最嚴重犯罪之一，業經詳予論述如上，
    本院認難僅以該等刑之宣告即認足收惕勵自新之效，且宣告
    如主文主刑部分欄所示逾2 年之有期徒刑，故與上揭緩刑要
    件不合，是被告請求宣告緩刑，洵非可取。
五、沒收
　㈠按第一項至第四項之物品，不問屬於犯人與否，沒收之；查
    獲之前二項物品，不問屬於犯罪行為人與否，沒收之；前二
    項之文字、圖畫、聲音或影像之附著物及物品，不問屬於犯
    罪人與否，沒收之，兒童及少年性剝削防制條例第36條第6
    項、同條例第38條第3 項、刑法第235 條第3 項均有明文。
    經查：
　⒈扣案如附表二所示本案手機（含SIM 卡），係被告所有供本
    案事實欄㈡犯罪所用之物一節，業由被告於警詢中供承在
    案（見本院卷第12頁至第14頁），輔以確在本案手機內擷得
    「Cheers」APP 上傳送本案數位照片、告以甲○ 個人資訊予
    數十名網友之對話紀錄擷圖（見偵卷第35頁至第69頁；聲拘
    卷第11頁至第14頁），足認本案數位照片定完全附著於本案
    手機記憶體內，又乏積極證據證明該等電子訊號即電磁紀錄
    已然滅失，且依現有科學技術，猶難將儲存內容自該手機予
    以澈底刪除，並完全排除回復檔案之可能性，故扣案之本案
    手機暨其內儲存之本案數位照片即電子訊號，自應依刑法第
    38條第2 項、兒童及少年性剝削防制條例第38條第3 項、刑
    法第235 條第3 項規定，宣告沒收之。
　⒉惟被告以事實欄㈠所示行為取得之甲○ 本案數位照片係存
    放在其電腦內一情，已由其於本院準備程序中自陳在卷（見
    本院卷第58頁至第59頁）。考以北市婦幼隊搜索扣押筆錄、
    扣押物品目錄表及扣押物品收據之記載（見偵卷第73頁至第
    77頁），別無扣得其電腦或硬碟之紀錄，輔以被告於本院中
    供稱：員警當時將其電腦內17個資料夾下載完畢、擷圖後就
    全數刪除，現電腦別無任何東西等語（見本院卷第60頁、第
    288 頁），偵查承辦員警亦表示被告曾下載本案數位照片，
    伊等於翻拍後就將電腦資料全數刪除等語，有本院公務電話
    紀錄存卷可考（見本院卷第101 頁），則原被告獲取之本案
    數位照片當已刪除而滅失，故不再依兒童及少年性剝削防制
    條例第36條第6 項規定宣告沒收，爰予敘明。
　㈡至卷附甲○ 本案數位照片之紙本列印資料、甲○ 與他名網友
    間對話紀錄擷圖，或係甲○ 提供予承辦員警調查本案犯罪事
    實而列印輸出之資料，抑或偵查機關為調查本案所列印輸出
    重製，供作附卷留存之證據使用，乃偵審中衍生之物品，非
    前列法律規定應予沒收之物，毋庸併予宣告沒收；又被告固
    傳送本案數位照片予本案APP 網友、發表本案文章，然該等
    數位照片基於現有應用程式、網際網路服務所需記憶體、儲
    存空間容量之限制，倘已超過讀取期限即無從觀看乙情，乃
    目前亟為普及之常理，被告亦陳稱網站上張貼之照片已遭版
    主刪除，卷內復無其餘證據資料證明該等本案數位照片猶然
    存在於本案APP 對話紀錄中，是同不予宣告沒收，末此指明
    。
乙、不另為無罪之諭知部分
一、公訴意旨略以：被告如事實欄㈡所示利用「廖○○」帳號
    傳送本案數位照片予本案APP 網友之行為，係使不特定多數
    人可觀覽該等影像，足生損害甲○ 名譽，除前揭經本院認定
    有罪部分外，尚涉犯刑法第310 條第2 項之散布圖畫誹謗罪
    嫌等語。
二、按認定犯罪事實所憑之證據，雖不以直接證據為限，間接證
    據亦包括在內，然而無論直接或間接證據，其為訴訟上之證
    明，須於通常一般之人均不致有所懷疑，而得確信其為真實
    之程度者，始得據為有罪之認定，倘其證明尚未達到此一程
    度，而有合理性懷疑之存在時，即無從為有罪之認定（最高
    法院76年度台上字第4986號判決意旨參照）。另刑法誹謗罪
    之成立，須意圖散布於眾，而指摘或傳述足以毀損他人名譽
    之事，始足以當之，刑法第310 條第1 項定有明文。而刑法
    第310 條第1 項之誹謗罪，以意圖散布於眾為前提，此為意
    思要件，即欲將損人名譽之事實，傳播於不特定人，使大眾
    知悉之意，則誹謗罪之主觀不法構成要件為「誹謗故意」及
    「散布於眾之不法意圖」，須有上述行為及主觀之犯意，方
    該當於犯罪構成要件，倘行為人並無傳播大眾之意者，要難
    以刑法上誹謗罪相繩。
三、經查，被告固利用「廖○○」帳號傳送本案數位照片予本案
    APP 網友，惟其於本院準備程序中供稱：其係以「廖○○」
    帳號，一對一私下傳送予網友等語（見本院卷第57頁），且
    觀被告與網友、甲○ 與網友間對話紀錄擷圖（見聲拘卷第11
    頁至第14頁；偵卷第35頁至第69頁、第151 頁至第159 頁、
    第179 頁至第194 頁），網友於聯繫甲○ 之際，猶自我介紹
    、具體特定乃在本案APP 上之「男友」，似欲喚醒甲○ 與渠
    在本案APP 上為文愛之記憶，確見被告全屬一對一行性愛對
    話，而無多人群組共同為性愛對談之行為無疑。參以其前開
    係為取得猥褻文字以滿足快感、性慾之供詞，於「Cheers」
    APP 簡介上復未放置甲○ 本案數位照片，難認其傳送本案數
    位照片予本案APP 網友之行為，已同時散發予公眾、主觀上
    有散布於眾之不法意圖，要不足以刑法第310 條第2 項之散
    布圖畫誹謗罪嫌相繩。
四、綜上所述，就檢察官所舉上揭證據個別或綜合以觀，均不足
    使本院就被告利用「廖○○」帳號傳送本案數位照片予本案
    APP 網友之行為成立刑法第310 條第2 項之散布圖畫誹謗罪
    嫌，達到通常一般之人均不致於有所懷疑，而得確信其為真
    實之程度，自不能證明被告此部分犯罪。被告此部分行為本
    應為無罪之諭知，惟其此部分若成立犯罪，與前揭事實欄
    ㈡經判決有罪部分中，就其利用「廖○○」帳號傳送本案數
    位照片及甲○ 個人資料予本案APP 網友之部分乃單純一罪、
    想像競合之裁判上一罪關係，另就發表本案文章犯行其間應
    具有行為局部同一性，屬一整體行為同時觸犯數罪名之想像
    競合裁判上一罪關係，爰不另為無罪之諭知。
據上論斷，應依刑事訴訟法第299 條第1 項前段，修正前兒童及
少年性剝削防制條例第36條第3 項，兒童及少年性剝削防制條例
第38條第1 項、第3 項，個人資料保護法第20條第1 項、第41條
第1 項，刑法第2 條第1 項前段、第2 項、第11條前段、第310
條第2 項、第235 條第1 項、第3 項、第55條、第51條第5 款、
第38條第2 項，判決如主文。
本案經檢察官郭盈君提起公訴，由檢察官蒲心智到庭執行職務。
中　　華　　民　　國　 110　　年　　1 　　月　　12　　日
　　　　　　　　　刑事第四庭  審判長法　官　陳柏宇

                                    法  官  吳明蒼

                                    法  官  黃鈺純
上正本證明與原本無異。 
如不服本判決應於收受送達後20日內向本院提出上訴書狀，並應
敘述具體理由；其未敘述上訴理由者，應於上訴期間屆滿後20日
內向本院補提理由書（均須按他造當事人之人數附繕本）「切勿
逕送上級法院」。告訴人或被害人如對於本判決不服者，應具備
理由請求檢察官上訴，其上訴期間之計算係以檢察官收受判決正
本之日期為準。 
                                    書記官  李宜蓁
                                    
中　　華　　民　　國　　110 　年　　1 　　月　　12　　日

附錄本案論罪科刑法條
兒童及少年性剝削防制條例第36條（民國106 年11月29日修正公
布，107 年7 月1 日施行前）
拍攝、製造兒童或少年為性交或猥褻行為之圖畫、照片、影片、
影帶、光碟、電子訊號或其他物品，處6 個月以上5 年以下有期
徒刑，得併科新臺幣50萬元以下罰金。
招募、引誘、容留、媒介、協助或以他法，使兒童或少年被拍攝
、製造性交或猥褻行為之圖畫、照片、影片、影帶、光碟、電子
訊號或其他物品，處1 年以上7 年以下有期徒刑，得併科新臺幣
100 萬元以下罰金。
以強暴、脅迫、藥劑、詐術、催眠術或其他違反本人意願之方法
，使兒童或少年被拍攝、製造性交或猥褻行為之圖畫、照片、影
片、影帶、光碟、電子訊號或其他物品者，處7 年以上有期徒刑
，得併科新臺幣300 萬元以下罰金。
意圖營利犯前三項之罪者，依各該條項之規定，加重其刑至二分
之一。
前四項之未遂犯罰之。
第一項至第四項之物品，不問屬於犯人與否，沒收之。

兒童及少年性剝削防制條例第38條
散布、播送或販賣兒童或少年為性交、猥褻行為之圖畫、照片、
影片、影帶、光碟、電子訊號或其他物品，或公然陳列，或以他
法供人觀覽、聽聞者，處3 年以下有期徒刑，得併科新臺幣5 百
萬元以下罰金。
意圖散布、播送、販賣或公然陳列而持有前項物品者，處2 年以
下有期徒刑，得併科新臺幣2 百萬元以下罰金。
查獲之前二項物品，不問屬於犯罪行為人與否，沒收之。

刑法第310 條
意圖散布於眾，而指摘或傳述足以毀損他人名譽之事者，為誹謗
罪，處1 年以下有期徒刑、拘役或1 萬5 千元以下罰金。
散布文字、圖畫犯前項之罪者，處2 年以下有期徒刑、拘役或3
萬元以下罰金。
對於所誹謗之事，能證明其為真實者，不罰。但涉於私德而與公
共利益無關者，不在此限。

刑法第235 條
散布、播送或販賣猥褻之文字、圖畫、聲音、影像或其他物品，
或公然陳列，或以他法供人觀覽、聽聞者，處2 年以下有期徒刑
、拘役或科或併科9 萬元以下罰金。
意圖散布、播送、販賣而製造、持有前項文字、圖畫、聲音、影
像及其附著物或其他物品者，亦同。
前二項之文字、圖畫、聲音或影像之附著物及物品，不問屬於犯
人與否，沒收之。

個人資料保護法第41 條
意圖為自己或第三人不法之利益或損害他人之利益，而違反第6
條第1 項、第15條、第16條、第19條、第20條第1 項規定，或中
央目的事業主管機關依第21條限制國際傳輸之命令或處分，足生
損害於他人者，處5 年以下有期徒刑，得併科新臺幣100 萬元以
下罰金。


附表一（屬起訴效力所及而得由本院併予審究部分）
發布日期、位置及方式 發布內容  證據所在頁數及備註  文章主題 文章內容  於民國108 年1月11日晚上6 時15分許以帳號「kiva595 」發布在麗的娛樂網（https://www.prettyvirgin.com） 【自拍】男朋友太保守了 快來破我的騷穴 我叫廖○○（按：姓名詳卷） 就讀○○高職（按：學校名稱詳卷） 男朋友因為太保守一點慾望也沒有 所以我想要找人破我的處女膜 （身材不好請見諒喔 臺北地檢109 年度警聲調字第22號卷第22頁   （傳送如臺北地檢109 年度偵字第8017號卷第33頁右上角所示猥褻電子訊號之電磁紀錄即數位照片電子檔）  

附表二
編號 品名及數量 備註 沒收與否 １ 電子產品華為手機1 支（含SIM 卡1 張） 門號：0000000000號IMEI碼：000000000000000 號、000000000000000 號（保管字號：本院109 年度刑保字第1408號） 沒收（被告所有且供本案犯行所用之物，內尚存有兒童及少年性剝削防制條例第38條第3 項之猥褻電子訊號）